臺灣高等法院臺中分院民事裁定　96年度抗字第595號
抗　告　人　　甲○○
上列抗告人因聲請退還訴訟費用事件，對於中華民國96年10月26
日臺灣臺中地方法院89年度訴字第2120號所為裁定提起抗告，本
院裁定如下：
    主  文
抗告駁回。
抗告程序費用由抗告人負擔。
    理  由
一、抗告人抗告意旨略以：本件分割共有物事件，因地籍圖錯誤
    ，行政部門因而於民國（下同）93年辦理大肚鄉地籍圖重測
    在案，惟行政部門於重測後未貫徹依法行政原則，導致重測
    後共有土地上每棟房屋均被拆除一部分，地籍圖明顯錯誤，
    若依錯誤地籍圖辦理分割將無法解決本件紛爭，抗告人乃依
    土地法第69條規定申請更正地籍圖，並一再向原法院陳情暫
    緩分割及派員實地勘測等本案訴訟程序，是本件訴訟程序之
    延誤係行政部門造成，不應令抗告人負擔此不利益，抗告人
    仍有權請求退還訴訟費用等語，求予廢棄原裁定。
二、按原告撤回其訴者，訴訟費用由原告負擔。其於第一審言詞
    辯論終結前撤回者，得於撤回後三個月內聲請退還該審級所
    繳裁判費三分之二。民事訴訟法第83條第1項定有明文。而
    前開規定之立法理由，乃係為鼓勵當事人撤回無益或不必要
    之訴訟，以減省法院之勞費，故此項退還裁判費之規定僅於
    當事人明示撤回其訴時，始有其適用，若訴訟之終結並非當
    事人主動為之，自不符前開法律規定之情形。從而，當事人
    合意停止訴訟程序或視為合意停止訴訟程序後四個月不續行
    訴訟或連續遲誤言詞辯論期日依法視為撤回其訴或上訴或為
    訴之變更視為撤回其訴或單純減縮應受判決聲明之情形，均
    不得聲請退還裁判費（辦理民事訴訟事件應行注意事項第
    136條參照）。次按訴訟行為須支出費用者，審判長得定期
    命當事人預納之。當事人不預納者，法院得不為該行為。但
    其不預納費用致訴訟無從進行，經定期通知他造墊支亦不為
    墊支時，視為合意停止訴訟程序。前項但書情形，經當事人
    於四個月內預納或墊支費用者，續行其訴訟程序。其逾四個
    月未預納或墊支者，視為撤回其訴或上訴。民事訴訟法第94
    -1條亦有明文。
二、經查，抗告人即原告（下稱原告）甲○○提起本件分割共有
    物之訴，原經原法院以89年度訴字第2120號民事事件審理，
    原法院於95年6月29日曾裁定命原告應於收受裁定後十日內
    ，向臺中縣清水地政事務所預納測量費用，並將繳費收據影
    本陳報原法院，前開裁定於95年7月7日送達原告訴訟代理人
    陳榮昌律師，惟原告並未遵期繳納測量費。嗣原法院於95年
    8月2日以中院慶民溫89訴2120字第74170號函知兩造本事件
    定於95年8月14日履勘現場，且被告應於95年8月14日前預繳
    測量費用，被告雖先後於95年8月7日、8月8日收受該函文，
    但迄至95年8月14日為止，原告或被告均無人預納測量費用
    等情，有原法院民事裁定、函文、送達證書及公務電話紀錄
    等件附原法卷可稽（見原法院卷第4宗第95頁、101頁、120
    頁、121頁、124至141頁、143頁），並經本院調閱前開卷宗
    審核無訛。茲因分割共有物之訴若無地政機關測量結果，原
    法院無從定分割方案，本件分割共有物訴訟之兩造均不繳納
    測量費用，顯致訴訟無法進行，依民事訴訟法第94條之1第1
    項規定，本事件自95年8月14日起，視為合意停止訴訟。其
    迄至95年12月15日止，已逾四個月之期間，兩造均仍不繳納
    測量費，有原法院公務電話紀錄在卷可考（見原法院卷第4
    宗第163頁），本案已視為撤回其訴，揆諸前揭說明，視為
    合意停止訴訟程序後四個月不續行訴訟致依法視為撤回其訴
    之情形，不得聲請退還裁判費，是本案件之訴訟費用應由抗
    告人負擔，不得請求退還，原裁定據此駁回抗告人退還訴訟
    費用之聲請，於法尚無違誤。抗告人徒謂延誤測量費之繳納
    係因行政機關遲未更正地籍圖云云，洵無可採，抗告意旨猶
    執陳詞求予廢棄原裁定，為無理由，應予駁回。
四、據上論結，本件抗告為無理由，依民事訴訟法第495條之l第
    1項、第449條第1項、第95條、第78條，裁定如主文。
中　　華　　民　　國　　96　　年　　12　　月　　17　　日
                  民事第二庭    審判長法　官  邱森樟
                                      法　官  蔡秉宸
                                      法　官  翁芳靜
以上正本係照原本作成。
不得再抗告。
                                      書記官  許美惠
中　　華　　民　　國　　96　　年　　12　　月　　18　　日
                                                      Ｍ
